最高法院刑事判決　　　　　　　　　　　　　　　八十七年度台上字第四三六二號
　　上　訴　人　甲○○
右上訴人因違反槍彈藥刀械管制條例案件，不服台灣高等法院中華民國八十七年九
月二十二日第二審判決（八十七年度上訴字第一九九五號，起訴案號：台灣台北地方
法院檢察署八十六年度偵字第一三六八六號），提起上訴，本院判決如左：
    主  文
上訴駁回。
    理  由
按刑事訴訟法第三百七十七條規定，上訴於第三審法院，非以判決違背法令為理由，
不得為之。是提起第三審上訴，應以原判決違背法令為理由，係屬法定要件。如果上
訴理由狀並未依據卷內訴訟資料，具體指摘原判決不適用何種法則或如何適用不當，
或所指摘原判決違法情事，顯與法律規定得為第三審上訴理由之違法情形，不相適合
時，均應認其上訴為違背法律上之程式，予以駁回。本件原判決認定上訴人甲○○基
於概括之犯意，於民國八十五年間及八十六年二月間，分別以新台幣（下同）十萬元
及三十八萬元，向綽號「阿健」者購買美國 SSW廠製，口徑 9mm之制式半自動手槍（
附彈匣一個、子彈十二顆），及奧地利 GLOCK廠製，口徑 9mm之制式半自動手槍（附
彈匣一個、子彈十七顆），未經許可，無故持有槍、彈，八十六年六月六日上午，上
訴人在台北市○○路四十五號釣蝦場，無意間聽到他人談及賭場，遂萌搶劫賭場之犯
意，於當日下午六時許，至台北市○○路四十五號二樓看地形，而於同年月八日上午
二時四十分許，帶槍彈形跡可疑，被警查獲等情，因而維持第一審法院依刑法第五
十五條第一重論處上訴人連續未經許可，無故持有手槍罪刑，並應於刑之執行完畢或
赦免後令入勞動場所，強制工作三年之判決，駁回其在第二審之上訴，已明業據上
訴人坦承購買槍、彈，持有中被查獲之事實不諱，且有該槍彈扣案可證，而該扣案之
槍、彈，經送驗結果，均具殺傷力，亦有內政部警政署刑事警察局八十六年六月十三
日刑鑑字第三九一一二號鑑驗通知書附卷可稽，為其所憑之證據及認定之理由，因認
第一審法院適用修正前槍彈藥刀械管制條例第七條第四項、第十一條第三項，依想
像競合犯，從一重之連續無故持有手槍罪處斷。並說明上訴人於犯持有手槍罪時之槍
彈藥刀械管制條例，雖無令入勞動場所強制工作之保安處分，但關於保安處分應適
用裁判時之法律，刑法第二條第二項有明文規定，八十六年十一月二十四日修正公布
，同年月二十六日生效之槍彈藥刀械管制條例第十九條第一項，就未經許可持有手
槍經判處有期徒刑者，已規定應於刑之執行完畢或赦免後，令入勞動場所強制工作，
故併諭知令入勞動場所強制工作三年，為無不合，予以維持，駁回上訴人在第二審之
上訴，從形式上觀察並無違背法令之情形存在。上訴意旨以上訴人犯罪時，並無令入
勞動場所強制工作之規定，係上訴人犯罪後，槍彈藥刀械管制條例修正始行增訂之
條文，依據公平保障人權之原則不能對上訴人宣付強制工作云云。惟刑罰以犯罪之違
法性為基礎，並以剝奪犯人之法益為其內容，故刑法第二條第一項但書有適用最有利
於行為人法律之規定，然保安處分則以行為之危害性為基礎，以以預防犯罪為其目的
，故應適用裁判時之新法。二者之性質與目的，並不相同。原判決維持第一審宣告保
安處分，並無不合。上訴人以其對保安處分性質之顯然誤會，任意指摘原判決違法，
難認係適法之第三審上訴理由。其上訴違背法律上之程式，應予駁回。
據上論結，應依刑事訴訟法第三百九十五條前段，判決如主文。
中      華      民      國    八十七    年     十二     月     十八     日
                               最高法院刑事第一庭
                                  審判長法官  施  文  仁
                                        法官  陳  炳  煌
                                        法官  張  淳  淙
                                        法官  洪  文  章
                                        法官  林  錦  芳
      右正本證明與原本無異
                                              書  記  官
中      華      民      國    八十七    年     十二     月              日
